臺灣臺中地方法院交通事件裁定 　　　 95年度交聲字第1231號
原處分機關　交通部公路總局臺中區監理所臺中市監理站
異　議　人
即受處分人　甲○○
上列受處分人因違反道路交通管理處罰條例案件，對於交通部公
路總局臺中區監理所臺中市監理站於民國95年12月6 日所為之裁
決處分（裁監稽違字第裁61-GC0000000號）聲明異議，本院裁定
如下：
    主  文
原處分撤銷。
甲○○不罰。
    理  由
一、原處分意旨認定：異議人有於95年6 月16日5 時25分前某時
    飲酒後，仍駕駛SZV-891 號輕機車，行駛於道路之行為，嗣
    於該日5 時25分，行經臺中市○○路與安順東四街口時，為
    臺中市警察局第五分局文昌派出所員警測得其呼氣酒精濃度
    達0.62MG/L，爰依道路交通管理處罰條例第35條第1項第1款
    、違反道路交通管理事件統一裁罰基準及處理細則之規定，
    處異議人新臺幣45,000元之罰鍰。
二、異議意旨則以：異議人雖有酒後駕車之行為，然異議人業於
    其後，因同一事實，經移送臺灣臺中地方法院檢察署偵查，
    經異議人同意繳納罰金5 萬元後，由臺灣臺中地方法院檢察
    署檢察官於95年7 月11日以95年度偵字第14003 號為緩起訴
    處分（現仍於緩起訴期間中），本諸行政罰法第26條所規定
    之「一事不二罰原則」，應將原命異議人繳納罰鍰之處分予
    以撤銷，為此聲明異議等語。
三、相關之法令規定（95年6月16日適用）：
  (一)道路交通管理處罰條例第35條第1 項第1 款：「汽車駕駛人
    ，駕駛汽車經測試檢定有下列情形之一者，處新臺幣1 萬5
    千元以上6 萬元以下罰鍰，並當場移置保管該汽車及吊扣其
    駕駛執照1 年；因而肇事致人受傷者，並吊扣其駕駛執照2
    年；致人重傷或死亡者，吊銷其駕駛執照，並不得再考領：
    一、酒精濃度超過規定標準」。
  (二)違反道路交通管理事件統一裁罰基準及處理細則、違反道路
    交通管理事件統一裁罰基準表（略）。
  (三)行政罰法第26條第1 項、第2 項：「一行為同時觸犯刑事法
    律及違反行政法上義務規定者，依刑事法律處罰之。但其行
    為應處以其他種類行政罰或得沒入之物而未經法院宣告沒收
    者，亦得裁處之」、「前項行為如經不起訴處分或為無罪、
    免訴、不受理、不付審理之裁判確定者，得依違反行政法上
    義務規定裁處之」。
四、本院之認定：
  (一)本件受處分人上開酒後駕車之行為，除構成道路交通管理處
    罰條例第35條第1項第1款之交通違規事由外，亦已合於刑法
    第185條之3服用酒類不能安全駕駛動力交通工具而駕駛罪之
    構成要件，臺灣臺中地方法院檢察署檢察官於斟酌受處分人
    之犯後態度及公共利益之維護後，認以緩起訴處分為適當，
    乃於95年7 月11日以95年度偵字第14003 號為緩起訴處分，
    並於處分書中載明緩起訴期間為1 年，受處分人應於收受緩
    起訴處分命令通知書之日起5 個月內，向財團法人臺灣更生
    保護費臺中分會支付5 萬元，受處分人並已依該處分書之內
    容，於96年  月  日繳付5 萬元等情，有該緩起訴處分書（
    本院依職權查詢電腦資料）、
    收據影本各1 份在卷可稽。
  (二)依上可知，受處分人前開違反刑事法律禁止規範之犯罪事實
    既已明確，僅因檢察官採取緩起訴處分之替代性刑事處遇手
    段，未將該案逕行起訴或聲請簡易判決處刑，致其後適用之
    刑事訴訟程序有所區別，就受處分人負有包括支付一定金額
    予檢察官指定機構在內之義務觀察，其如未能確實履行義務
    ，依刑事訴訟法第253條之3第1項第3款之規定，受處分人將
    遭受撤銷緩起訴處分之不利益；反之，倘其確實遵守並履行
    各項緩起訴條件，除非合於刑事訴訟法第260條所定情形之
    一，否則受處分人即無再就同一案件遭受刑事訴追之虞。是
    以，檢察官所課以受處分人之上開負擔，雖非「刑罰」，但
    性質上可以說是實質的制裁，並且對受處分人之權利也造成
    影響，已產生實質刑罰之效果，而與不具任何制裁或處罰作
    用之不起訴處分，迥不相同（臺灣高等法院臺中分院95年度
    交抗字第477號裁定可資參照）。再者，行政罰法第26條第2
    項既未將緩起訴處分列舉其中，本於「例外規定從嚴解釋」
    之法理，亦不應將條文中「不起訴處分」之範圍，擴及於性
    質並非完全相同之「緩起訴處分」。是以法務部雖於95年5
    月25日曾以法律字第0950700393號函示：行政罰法第26條第
    2 項所稱「不起訴處分」，包括「緩起訴處分」在內。惟行
    政罰法第26條第2項乃例外得裁處行政秩序罰之補充規定，
    參諸該條文係將「不起訴處分」、「無罪」、「免訴」、「
    不受理」、「不付審理」等不能證明刑事被告犯罪或未曾使
    其實際接受刑罰之情形逐一臚列，顯然與該條第 1項所指發
    生處罰競合之前提要件不同，故明定有該條第 2項所列情形
    者，仍應依違反行政法上義務規定裁處。本件緩起訴處分既
    非不能證明行為人之犯罪事實，且有支付一定金額之實質處
    罰，自與上開行政罰法第26條第2 項列舉之不起訴處分等情
    形迥然有別，仍無從遽為比擬而為相同之處置。如若不然，
    則刑事被告如經法院循審判程序判處罰金或得以易科罰金之
    拘役或有期徒刑，均得以援用行政法罰第26條第1 項之規定
    ，免於處以行政秩序罰之雙重不利益；至於藉由緩起訴處分
    而節省司法資源者，在基於實質懲罰目的而其財產權遭受剝
    奪之餘，卻仍需繳納一定金額之行政罰鍰，其結果勢必降低
    刑事被告接受緩起訴處分之意願，而與訂定緩起訴處分以替
    代繁複刑事審判程序之制度性機能相悖。是本院因認就原處
    分裁處之罰鍰部分，因行政罰法第26條第1 項前段適用之結
    果，應予撤銷，異議人就此部分之異議為有理由。
五、據上論斷，應依道路交通案件處理辦法第20條前段，裁定如
    主文。
中　 　華 　　民　 　國　　96　　年　　6　　月　  6 　日
                     臺灣臺中地方法院交通法庭
                             法  官  高 英 賓
上正本證明與原本無異
如不服本裁定，應於送達後五日內，向本院提出抗告狀。
                             書記官  黃 士 益
中　　華　　民　　國　　96　　年　　6 　　月　　6 　　日
